臺灣基隆地方法院民事裁定　　　　　　100年度事聲字第105號
異　議　人　遠東國際商業銀行股份有限公司
即　債權人
法定代理人　洪信德
異　議　人　萬泰商業銀行股份有限公司
即　債權人
法定代理人　盧正昕
相　對　人　郭梅珠
即　債務人
上列異議人對於本院民事執行處司法事務官所為民國100 年11月
25日100 年度司執消債更字第14號認可更生方案裁定聲明異議，
本院裁定如下：
    主  文
異議駁回。
    理  由
一、異議意旨略以：
  (一)萬泰商業銀行：債務人之母親無需另外支付家庭雜項及房租
    等相關費用，其扶養費自應依98年度綜合所得稅之免稅額每
    人每年82,000元（即每月6,834 元）計算，且應扣除因年滿
    65歲依法所得領取之老人津貼3,000 元，始為合理。準此，
    債務人每月之必要支出應僅為12,161元【計算式：10,244＋
    〔（6,834-3,000 ）÷2 〕＝12,161元】，而非債務人陳報
    之14,000元，故債務人每期得清償金額至少為9,839 元，而
    非其陳報之8,000 元，難謂債務人已盡最大清償能事。
  (二)遠東國際商業銀行：
  1.父母之扶養費部分因其係依附債務人或其他扶養義務人共同
    生活，其生活花費不若一般人之高，因此，債務人母親扶養
    費用應以6,388 元計算。又債務人母親已年滿65歲，依基隆
    市政府相關規定每月應領有3,000 元之老人補助津貼，惟債
    務人對此並未陳報。另原裁定未依民法第1118條、第1119條
    規定，審酌債務人與其他扶養義務人不同經濟狀況而認列不
    同之扶養費用，稍顯武斷。
  2.債務人之年終、三節、績效獎金及其他津貼皆為其所得收入
    ，而本件債務人係領有固定薪資之專業從業人員，依經驗法
    則其應領有工作津貼、年終獎金、三節或考勤獎金等，惟債
    務人未於收入狀況報告書中陳報，因債務人於更生期間應戮
    力清償，以竭盡最大還款能力，是債務人應將此部份金額全
    部列入清償金額，以增加還款成數始為妥適。
  (三)均聲明：原裁定廢棄等語。
二、債務人之更生方案應否准許，係以是否公允為斷，而所謂公
    允，應審酌債權人與債務人之利益衡平、債務人之償債能力
    、清償誠意及社會公益等因素為綜合判斷，非以還款成數為
    絕對標準；且消費者債務清理條例之制定，乃為使負債務之
    消費者得依本條例所定程序清理其債務，保障債權人之公平
    受償，以謀求消費者經濟生活之更生，故除有第63條所定之
    情形外，法院得斟酌裁量認可更生方案。又債務人清償債務
    固需撙節開支、抑制慾望、減少額外支出，竭盡所能以清償
    債務，然仍應有最基本人性尊嚴之保障，故債務清償仍需酌
    留債務人及其親屬最低度生活所需以維持最基礎生活水準，
    此亦為強制執行法第52條第2 項、第122 條及行政執行法第
    26等立法之宗旨，而所謂維持債務人及其共同生活之親屬生
    活所必需，係指依一般社會觀念，維持其最低生活，在客觀
    上不可缺少者而言（最高法院76年度台抗字第392 號裁定意
    旨參照）。
三、經查：
  (一)本件債務人聲請更生，前經本院以100 年度消債更字第15號
    民事裁定開始更生程序在案，有上開裁定在卷可參。而債務
    人確有薪資收入，亦有萬泰商業銀行存摺摘要、第三人即債
    務人公司總幹事陳怡慧100 年11月24日詢問筆錄附卷足憑。
    又本院裁准相對人開始更生程序後，相對人提出以其每月薪
    資22,000元，扣除每月必要支出及扶養費用後，每期清償
    8,000 元，清償期8 年，共96期，總清償金額768,000 元，
    清償成數為30.81%之更生方案，經本院司法事務官以該更生
    方案係公允適當且可行，予以認可。
  (二)按內政部所公告100 年度臺灣省低收入戶最低生活費用每人
    每月為10,244元，係依照政府最近一年平均每人消費支出（
    包括食品費、衣著鞋襪費、房租水電費、家居管理費、醫療
    保健費、交通通訊費、娛樂教育費及雜項支出）之60%訂定
    ，是該數額已較一般人維持日常生活消費之水準為低，原裁
    定以該數額作為認定債務人每月必要生活費用及所需支出之
    扶養費用之依據，自非無據。異議人雖主張債務人母親係依
    附債務人或其他扶養義務人共同生活，無需另外支付家庭雜
    項及房租等相關費用，故其扶養費用之計算應依98年綜合所
    得稅之免稅額每人每年82,000元（即每月6,834 元）計算云
    云，惟查，「扶養親屬免稅額」係屬納稅義務人計算綜合所
    得淨額之減項，其金額由財政部於每年度開始前，依規定計
    算後公告之，以作為年度綜合所得稅結算申報之依據，核其
    計算之目的、方法及標準，與被扶養人所需之必要生活費用
    較無關聯，是異議人認債務人扶養費用之支出應以扶養親屬
    免稅額為計算基準，尚屬無據。
  (三)異議人主張原裁定未依民法第1118條、第1119條規定，審酌
    債務人與其他扶養義務人不同經濟狀況而認列不同之扶養費
    用云云，然應與債務人分擔扶養母親義務之郭濬暘，於離婚
    後擔任三名未成年子女之監護人，名下並無財產（見本院10
    0 年度司執消債更字第14號卷第83頁、第245 頁），故原裁
    定認債務人應負擔1/2 之扶養義務，並無不妥，從而，依上
    開標準計算，債務人應負擔之扶養費，應為每月5,122 元【
    計算式：10,244÷2 ＝5,122 】，則債務人陳報之扶養費用
    僅為3,756 元，自無不公允之情事。
  (四)異議人主張債務人之母已年滿65歲，得領取敬老津貼，此部
    分費用應予扣除云云，然債務人之母實際上並未領取敬老津
    貼，此有基隆市政府100 年11月11日基府社工貳字第1000
    116112號函及基隆市仁愛區公所100 年11月9 日基仁社字第
    1000010093號函在卷可憑（見本院100 年度司執消債更字第
    14號卷第264 頁、第265 頁），是異議人此主部分主張要無
    可取。
  (五)異議人主張債務人依經驗法則應領有工作津貼、年終獎金、
    三節或考勤獎金等，應將此部份金額全部列入清償云云，惟
    本院審酌年終獎金係屬雇主具有勉勵、恩惠性質之給與，往
    往取決於雇主對員工工作表現之主觀評價及當年度之經濟狀
    況，非必然取得之收入，且債務人公司總幹事陳怡慧於本院
    調查時陳稱：「債務人沒有兼差，也沒有年終獎金」（見本
    院100 年度司執消債更字第14號卷第272 頁），故原裁定未
    將年終獎金列為清償來源，並無不當。
  (六)本件更生方案清償年限已延長至消費者債務清理條例所規定
    之最長年限8 年，以求增加還款總金額，足認債務人所提之
    更生方案已盡其最大努力及還款誠意而屬公允、適當、可行
    。
四、綜上所述，本件更生方案之條件核屬公允，且查無消費者債
    務清理條例第63條第1項、第64條第2項所定應不予認可之事
    由存在，則本院司法事務官依同條例第64條第1項規定裁定
    予以認可，並無違誤，異議人聲明異議，求予廢棄原裁定，
    為無理由，應予駁回。
五、依消費者債務清理條例第15條，民事訴訟法第240 條之4 第
    3 項後段、第95條、第78條，裁定如主文。
中    華    民    國   100    年    12    月    28    日
                  民事庭法  官  陳怡安
以上正本係照原本作成。
如不服本裁定應於送達後10日內向本院提出抗告狀，並繳納抗告
費新臺幣1,000元。
中    華    民    國   100    年    12    月    28    日
                        書記官  王鵬勝